臺灣新竹地方法院刑事判決
111年度易字第694號
公  訴  人  臺灣新竹地方檢察署檢察官
被      告  黃庭阡


上列被告因詐欺案件，經檢察官提起公訴（110年度偵字第12087
號），本院依簡式審判程序判決如下：
    主  文
黃庭阡犯詐欺得利罪，處拘役參拾日，如易科罰金，以新臺幣壹
仟元折算壹日。扣案之手提包壹個，沒收之；未扣案之犯罪所得
新臺幣伍仟玖佰元，沒收之，於全部或一部不能沒收或不宜執行
沒收時，追徵其價額。
    事  實
一、本件犯罪事實：　
　　黃庭阡明知其無資力支付車資、且無償債能力，竟意圖為自
    己不法之所有，基於詐欺之犯意，於民國110年（起訴書誤載
    為111年，應予以更正）7月11日至13日間，在新竹地區接續
    向陳清源佯稱有錢可以支付車資，致陳清源陷於錯誤，駕駛
    車牌號碼000-0000號計程車搭載黃庭阡前往多處地點，未支
    付車資共新臺幣（下同）3,100元；黃庭阡復於搭乘陳清源
    駕駛之上開計程車期間，向陳清源訛稱借款，並於同年7月1
    2日時持手提包1個向陳清源佯稱：該手提包可變賣1萬3,820
    元云云，致陳清源陷於錯誤，交付共計2,800元之現金予黃
    庭阡，嗣陳清源將上開手提包變賣時，遭店家以非屬正品而
    拒收，陳清源始悉受騙。
二、案經陳清源訴由新竹市警察局第二分局報告臺灣新竹地方檢
    察署檢察官偵查起訴。
    理  由
一、本件被告黃庭阡所犯之罪，非死刑、無期徒刑、最輕本刑為
    3年以上有期徒刑之罪，或高等法院管轄第一審之案件，被
    告於本院準備程序進行中，就被訴事實為有罪之陳述，經本
    院認合於刑事訴訟法第273條之1第1項之規定，裁定進行簡
    式審判程序，合先敘明。又按簡式審判程序之證據調查，不
    受第159條第1項之限制，刑事訴訟法第273條之2定有明文，
    是於行簡式審判程序之案件，被告以外之人於審判外之陳述
    ，除有其他不得作為證據之法定事由外，應認具有證據能力
    。　　
二、認定犯罪事實所憑之證據及理由：　　
　  前揭犯罪事實，業據被告於本院準備程序及審理程序時均坦
    承不諱（本院卷第46頁、第51頁），核與證人即告訴人陳清
    源於警詢、偵查中證述情節大致相符（12087號偵卷第4頁至
    第5頁、第24頁），並有新竹市警察局第二分局扣押筆錄、
    扣押物品目錄表各1份在卷可查（12087號偵卷第6頁至第7頁
    、第8頁），足認被告上開任意性之自白與事實相符，堪以
    採信。綜上，本案事證明確，被告犯行洵堪認定，應依法論
    科。
三、論罪科刑：　　　
　㈠核被告所為，係犯刑法第339條第1項、第2項之詐欺取財罪、
    詐欺得利罪。
　㈡被告所犯詐欺取財及詐欺得利罪，係基於單一犯意，且客觀
    上係在密切接近之時、地，對同一被害人所為，各舉止間之
    獨立性薄弱，依社會通念難以強行區隔，應視為接續之一行
    為予以評價，較為合理。至公訴意旨認被告上開所為，應分
    論併罰，容有誤會，附此敘明。
　㈢又被告係以一行為觸犯數罪名，為想像競合犯，應依刑法第5
    5條規定，從一重處斷，惟因兩罪刑罰相同，故應依犯罪情
    節而定其輕重。是就被告所犯詐欺取財之財物所得為借款2,
    800元，詐欺得利之利益價值則為車資3,100元，其詐欺得利
    罪之犯罪情節較重於詐欺取財罪，自應從情節較重之詐欺得
    利罪處斷。
　㈣爰審酌被告不思以正當途徑獲取所需，明知其無資力支付車
    資、且無償債能力，恣意以詐欺方式獲取計程車載送服務之
    不法利益，並訛詐告訴人向其借款，造成告訴人受有財產損
    失，惟念其犯後坦承犯行，態度尚可，雖有意向告訴人和解
    ，然告訴人無和解意願，致未能達成和解等情，有本院公務
    電話紀錄表1份在卷可查（本院卷第55頁），兼衡其高中畢
    業之教育程度、現從事網拍、旅館櫃檯等工作，未婚無子女
    ，家庭經濟狀況普通，目前住公司宿舍等一切情狀（本院卷
    第52頁），量處如主文所示之刑，並諭知易科罰金之折算標
    準。
四、沒收：　　　
　㈠按犯罪所得，屬於犯罪行為人者，沒收之；前二項之沒收，
    於全部或一部不能沒收或不宜執行沒收時，追徵其價額，第
    一項及第二項之犯罪所得，包括違法行為所得、其變得之物
    或財產上利益及其孳息，刑法第38條之1第1項前段、第3項
    、第4項定有明文。經查，被告向告訴人詐得現金2,800元、
    3,100元之車資利益，共計5,900元（計算式：2,800元+3,10
    0元=5,900元），為其犯罪所得，未扣案亦未返還告訴人，
    爰依刑法第38條之1 第1 項、第3 項之規定宣告沒收，於全
    部或一部不能沒收或不宜執行沒收時，追徵其價額。
　㈡次按，供犯罪所用、犯罪預備之物或犯罪所生之物，屬於犯
    罪行為人者，得沒收之，刑法第38條第2項前段定有明文。
    經查，扣案之手提包1個，為被告所有並持之為本案犯行等
    情，經本院認定如上，足證扣案之手提包1個為被告供犯罪
    所用之物，爰依刑法第38條第2項前段規定，宣告沒收。至
    扣案之衣服2件，雖為被告所有，然無積極證據足認與本案
    犯行具有關聯性，爰不予宣告沒收，附此敘明。
據上論斷，應依刑事訴訟法第273條之1第1項、第299條第1項前
段，判決如主文。　
本案經檢察官王遠志提起公訴，檢察官馮品捷、陳亭宇到庭執行
職務。　
中　　華　　民　　國　　111 　年　　11　　月　　28　　日
                  刑事第八庭  法  官    崔恩寧
以上正本證明與原本無異。
如不服本判決應於收受本判決後20日內向本院提出上訴書狀，上
訴書狀應敘述具體理由。上訴書狀未敘述上訴理由者，應於上訴
期間屆滿後20日內補提理由書狀於本院(均須按他造當事人之人
數附繕本 )「切勿逕送上級法院」。 
中　　華　　民　　國　　111 　年　　11　　月　　28　　日
                              書記官    莊琬婷
附錄本案論罪科刑法條：
刑法第339條
意圖為自己或第三人不法之所有，以詐術使人將本人或第三人之
物交付者，處5年以下有期徒刑、拘役或科或併科50萬元以下罰
金。
以前項方法得財產上不法之利益或使第三人得之者，亦同。
前二項之未遂犯罰之。